臺灣臺南地方法院家事判決　九十三年度婚字第三○號
　　原告　乙○○○
　　被告　甲　　○
右當事人間請求離婚事件，經本院於民國九十三年四月二十七日言詞辯論終結，判決
如左：
    主    文
准原告與被告離婚。
訴訟費用由被告負擔。
    事    實
甲、原告方面：
  一、聲明：求為判決如主文所示。
  二、陳述：原告與被告係於民國六十四年七月十一日結婚，婚後感情初尚融洽，育
            有一男二女均已成年。詎料，被告竟於八十七年離家和外面女人同居，
            自該時起原告即與被告分居至今。又因被告沈迷嫖妓及賭博中，動輒向
            親朋好友借錢惟被告均不清償，須靠原告替被告清償，且家中一切開支
            ，亦均靠原告一人籌措，被告還時常向原告及子女要錢，若不給，被告
            便威脅要趕原告及子女出去、或要打人。被告亦經常毆打原告，例如
            民國八十八年十一月八日十三點五十八分許，在台南縣下營鄉○○○路
            二八六巷一弄十五號，被告毆打原告。民國九十一年九月十三日（農
            曆八月十五日）原告和朋友到下營鄉練歌場唱歌遭被告毆打，被告還向
            練歌場老板要脅練歌場要順利營業，要請被告保護，外人才不敢來鬧事
            。民國九十二年十一月二十日原告在自家被毆打。綜上所述，爰依民
            法第一千零五十二條第一項第三款及同條第二項之規定，請求判決兩造
            離婚。
  三、證據：戶籍謄本一份、保證書影本一紙、台南縣警察局麻豆分局受理刑事案件
            報案三聯單一紙、診斷證明書二紙、台南縣警察局麻豆分局受（處）理
            家庭暴力案件調查紀錄（通聯）表一紙、台灣台南地方法院八十九年度
            易字第二○九號刑事判決一份、台灣台南地方法院八十八年度家護字第
            二三八號通常保護令一份為證。
乙、被告方面：
    被告未於言詞辯論期日到場，亦未提出書狀作何聲明或陳述。
    理    由
一、被告經合法通知，未於言詞辯論期日到場，核無民事訴訟法第三百八十六條所列
    各款情形，依原告之聲請，由其一造辯論而為判決。
二、按維護人格尊嚴與確保人身安全，為我國憲法保障人民自由權利之基本理念，而
    增進夫妻情感之和諧，防止家庭暴力之發生，以保護婚姻制度，亦為社會大眾所
    期待，故民法第一千零五十二條第一項第三款所稱「不堪同居之虐待」，應就具
    體事件，衡量夫妻之一方受他方虐待所受侵害之嚴重性，斟酌當事人之教育程度
    、社會地位及其他情事，是否已危及婚姻關係之維繫以為斷；若受他方虐待已逾
    越夫妻通常所能忍受之程度而有侵害人格尊嚴與人身安全者，即不得謂非受不堪
    同居之虐待。本件原告主張兩造於六十四年七月十一日結婚，婚後感情初尚融洽
    ，育有一男二女均已成年，業據原告提出戶籍謄本一份為證，自可信為真實。原
    告又主張被告於八十七年離家和外面女人同居，自該時起原告即與被告分居至今
    ；又因被告沈迷嫖妓及賭博中，動輒向親朋好友借錢惟被告均不清償，須靠原告
    替被告清償，且家中一切開支，亦均靠原告一人籌措，被告還時常向原告及子女
    要錢，若不給，被告便威脅要趕原告及子女出去、或要打人等情。按當事人主張
    有利於己之事實者，就其事實有舉證之責任，民事訴訟法第二百七十七條定有明
    文。經查，本件原告主張被告於八十七年離家和女人同居及被告沈迷嫖妓及賭博
    中，動輒向親朋好友借錢均不清償，須靠原告替被告清償，且家中一切開支，亦
    均靠原告一人籌措等情，因原告未就上述情事提出具體事證證明其所主張之情事
    為真，自難認原告上述主張為真實。原告又主張被告經常毆打原告，例如民國
    八十八年十一月八日十三點五十八分許，在台南縣下營鄉○○○路二八六巷一弄
    十五號，被告毆打原告。民國九十一年九月十三日（農曆八月十五日）原告和
    朋友到下營鄉練歌場唱歌遭被告毆打，被告還向練歌場老板要脅練歌要順利營業
    ，要請被告保護，外人才不敢來鬧事。民國九十二年十一月二十日原告在自家
    被毆打等情-經查，原告主張八十八年十一月八日、九十一年九月十三日及九十
    二年十一月二十日遭被告毆打，原告所受之傷害分別為「右臉部挫傷併疼痛之傷
    害」、「左後頭頂、枕部腫脹壹處、直徑約二點五公分」，有本院八十八年度家
    護字第二三八號通常保護令之裁定及診斷證明書一紙附卷可參，而原告於本院訊
    問時，並自陳「被告又在九十二年九月十三日毆打我，我沒有受傷」等語（見本
    院九十三年三月十六日言詞辯論筆錄），就原告所受之傷勢觀之，一次並未成傷
    ，其餘兩次之傷勢尚屬輕微，實難認已逾越夫妻通常所能忍受之程度而有侵害人
    格尊嚴與人身安全。故原告以受有被告不堪同居之虐待為由訴請離婚，為無理由
    ，應予駁回。
三、復按夫妻間有民法第一千零五十二條第一項所列各款以外之重大事由，而難以維
    持婚姻者，夫妻之一方得請求離婚，民法第一千零五十二條第二項定有明文。又
    按婚姻係以誠摯相愛地共同生活為基礎，若此基礎已動搖，則婚姻關係即屬破裂
    ，基於近代離婚法立法例大多由有責主義而至破綻主義之趨勢，法院即應認定該
    情形屬難以維持婚姻之重大事由。本件原告主張兩造自八十七年即分居迄今且經
    常毆打原告等情，核與證人即兩造之女姜美紅證稱「兩造因經濟上的問題，爸爸
    常常打媽媽，最近一次，今年農曆三月（四月二十四日）爸爸也有打我，我知道
    被告去年中秋節也有打我媽媽：：：」及證人亦兩造之女姜美芳證稱「爸爸經常
    打媽媽，只要吵架就會動手，被告也會打我，最近一次是在去年的時候，我們姊
    妹和媽媽很久都不跟爸爸講話，爸媽分房很多年，從八十七年分房開始就不講話
    ，也不往來，兩造一人住一層樓，媽媽住二樓、爸爸住三樓，平常不講話、不往
    來」之情節相符（見本院九十三年四月二十七日言詞辯論筆錄）；而被告經合法
    通知，未於言詞辯論期日到場，亦未提出書狀作何聲明或陳述；堪信原告之主張
    為真實。本院審酌兩造自八十七年分居，先不論兩造因何分居，惟分居後如能找
    出兩造間問題所在，並加以改善，應有回復往日恩愛情景之可能，然被告非但不
    思如何改善夫妻關係，反而多次毆打原告，致使夫妻間共同生活所需誠摯的互敬
    互愛之基礎至今已蕩然無存，就任何人處於同一之境況，均會喪失維持婚姻之意
    欲，兩造已有難以維持婚姻之重大事由存在；又致使兩造分居迄今近六年，應認
    係被告多年來經常毆打原告，令原告喪失與被告共同生活之意欲所致，是造成本
    件婚姻難以維持之重大事由應由被告所負責，原告自得據此提起本件離婚訴訟。
    從而，原告依據民法第一千零五十二條第二項之規定請求離婚，依法並無不合，
    應予准許。
四、據上論結，原告之訴，為有理由，依民事訴訟法第三百八十五條第一項前段、第
    七十八條，判決如主文。
中      華      民      國    九  十  三    年    五    月    十  一    日
                                  臺灣臺南地方法院家事庭
~B法　　　官　王  獻  楠
右為正本係照原本作成。
如對本判決上訴，須於判決送達後二十日內向本院提出上訴狀。
中      華      民      國    九  十  三    年    五    月    十  一    日
~B法院書記官　王  志  銘
